臺灣臺中地方法院刑事判決
111年度原金訴字第67號
公  訴  人  臺灣臺中地方檢察署檢察官
被      告  陳品璇



選任辯護人  林俊賢律師（法扶律師）
上列被告因洗錢防制法等案件，經檢察官提起公訴（110年度偵
字第27534號、第39401號）及移送併辦（111年度偵字第22954號
），本院判決如下：
    主    文
丙○○幫助犯洗錢防制法第十四條第一項之洗錢罪，處有期徒刑陸
月，併科罰金新臺幣參萬元，罰金如易服勞役，以新臺幣壹仟元
折算壹日。
    犯罪事實
一、丙○○可預見將金融機構帳戶交由他人使用，可能幫助詐欺集
    團，詐欺社會大眾轉帳或匯款至該帳戶，遭他人利用於遂行
    詐欺取財之犯行，竟基於幫助他人詐欺取財、洗錢之不確定
    故意，於民國110年4月7日某時，至位於臺中市○○區○○○道0
    段○○○號八國站，將其所有之華南商業銀行帳號00000000000
    0號帳戶（下稱系爭甲帳戶）、國泰世華商業銀行帳號00000
    0000000號帳戶（下稱系爭乙帳戶）之存摺、提款卡、網路
    銀行帳號及密碼寄交予真實姓名年籍不詳、自稱「劉語希」
    之人，嗣劉語希取得系爭甲、乙帳戶存摺、提款卡及密碼後
    ，即於附表所示時間，以附表所示之詐欺方式，使附表所示
    之人陷於錯誤，依指示轉帳如附表所示之金額至附表所示帳
    戶，並遭提領一空，而掩飾、隱匿該詐欺犯罪所得之去向與所
    在。嗣己○○等人發覺遭詐騙後報警，經警循線查悉上情。
二、案經己○○訴由新北市政府警察局新莊分局、乙○○及丁○○訴由
    花蓮縣警察局吉安分局、戊○○訴由臺中市政府警察局霧峰分
    局報告臺灣臺中地方檢察署檢察官偵查起訴。
    理    由
壹、證據能力：
　　按被告以外之人於審判外之陳述，雖不符刑事訴訟法第159
    條之1至之4之規定，而經當事人於審判程序同意作為證據，
    法院審酌該言詞陳述或書面陳述作成時之情況，認為適當者
    ，亦得為證據。當事人、代理人或辯護人於法院調查證據時
    ，知有第159條第1項不得為證據之情形，而未於言詞辯論終
    結前聲明異議者，視為有前項之同意，同法第159條之5定有
    明文。經查，檢察官、被告丙○○及其辯護人就本判決所引用
    下列各項屬於被告2人以外之人於審判外陳述之證據，知有
    第159條第1項不得為證據之情形，均同意有證據能力，且迄
    至言詞辯論終結前均未聲明異議（見本院卷第68頁），本院
    審酌該等證據作成當時之過程、內容、功能等情況，均無不
    適當之情形，是依上開規定，認得作為本案證據。
貳、實體部分
一、訊據被告否認有何幫助詐欺取財、洗錢之行為，辯稱：伊是
    要辦貸款所以才交出系爭甲、乙帳戶存摺、提款卡云云。
二、系爭甲、乙帳戶為被告申辦並交付與他人，而如附表所示之
    人於如附表所示時間、以如附表所示方式遭詐騙，致渠等均
    陷於錯誤，將如附表所示款項匯入如附表所示帳戶，並旋遭
    提領一空等情，業據被告陳述在卷（見偵卷一第89頁至第91
    頁、第129頁至第131頁、第195頁至第197頁；偵卷二第19頁
    至第21頁；偵卷三第105頁至第107頁），核與證人即告訴人
    己○○（見偵卷一第21頁）、乙○○（見偵卷二第67頁至第69頁
    ）、丁○○（見偵卷二第123頁至第127頁）、戊○○（見偵卷三
    第195頁至第196頁）證述相符，並有系爭甲、乙帳戶開戶資
    料、交易明細資料各1份在卷可查（見偵卷一第51頁至55頁
    、第139頁至第156頁、第203頁至第209頁），就告訴人己○○
    部分，有彰化銀行匯款回條聯影本、內政部警政署反詐騙諮
    詢專線紀錄表、新北市政府警察局三重分局二重派出所受理
    詐騙帳戶通報警示簡便格式表、受（處）理案件證明單、金
    融機構協助受詐騙民眾通知疑似警示帳戶通報單、金融機構
    聯防機制通報單各1份（見偵卷一第27頁、第35頁至第41頁
    、第49頁）；告訴人乙○○部分，有玉山銀行新臺幣匯款申請
    書影本、內政部警政署反詐騙諮詢專線紀錄表、新北市政府
    警察局永和分局中正橋派出所受理各類案件紀錄表、受理詐
    騙帳戶通報警示簡便格式表、受（處）理案件證明單、金融
    機構聯防機制通報單各1份、對話紀錄2份（見偵卷二第75頁
    至第95頁、第99頁至第105頁、第117頁）；告訴人丁○○部分
    ，有網路轉帳交易明細2紙、對話紀錄、內政部警政署反詐
    騙諮詢專線紀錄表、新竹市政府警察局第三分局香山派出所
    受理詐騙帳戶通報警示簡便格式表、受（處）理案件證明單
    、受理各類案件紀錄表、金融機構聯防機制通報單各1份（
    見偵卷二第133頁至第136頁、第143頁、第153頁至第155頁
    、第173頁至第175頁）；告訴人戊○○部分，有新北市蘆洲分
    局蘆洲派出所受理各類案件紀錄表、受（處）理案件證明單
    、受理詐騙帳戶通報警示簡便格式表、金融機構協助受詐騙
    民眾通知疑似警示帳戶通報單、金融機構聯防機制通報單各
    1份（見偵卷三第205頁至第207頁、第223頁至第227頁）附
    卷可查，是此部分，堪予先認定為真實。
三、被告雖以前詞置辯云云，然查：
　㈠被告於警詢時辯稱：伊於110年3月底，在臉書社圑「二手車
    行」上看到1名暱稱「劉語希」之女子張貼借貸廣告，便於1
    10年4月初臉書私訊該女子，她要伊下載TELEGRAM通訊軟體
    ，她再輸入伊的電話加伊好友；她要伊提供帳戶存摺、印章
    、提款卡，並要伊至銀行綁定約定帳戶，並將伊的存摺、提
    款卡寄給對方，後來該女子便失聯了；伊於110年4月7日14
    時許至全家超商新東義門市，將伊的系爭甲、乙帳戶的存摺
    、印章跟金融卡寄給對方；系爭甲帳戶係伊於103年7月開戶
    ，原本是薪轉用等語（見偵卷二第19頁至第21頁；偵卷三第
    105頁至第107頁）；於偵查時辯稱：伊於110年4月7日中午
    ，在臺灣大道空軍一號八國站將系爭甲、乙帳戶存摺、提款
    卡寄到臺北板橋，再用TELEGRAM軟體告知對方提款卡密碼；
    伊當初是在臉書知道貸款訊息，伊一直有在留意二手車申貸
    的訊息，當時看到對方張貼申辦貸款的訊息，伊就在訊息下
    留言想了解，對方就主動在臉書私訊聯繫伊，要伊下載TELE
    GRAM通訊軟體，伊們就改在TELEGRAM聊天，對方在臉書的名
    字叫劉語希，一開始對方問伊想要貸款多少，說他們有和銀
    行合作可以幫忙代辦，伊當時表示想要買代步車，想貸30萬
    元，對方就叫伊提供帳戶的存摺、提款卡讓他們做銀行金流
    紀錄；對方沒說申貸的款項要匯到何帳戶，伊沒拿到要貸的
    款項；系爭甲、乙帳戶是薪轉使用，帳戶裡面都只有剩一點
    點的餘額；伊寄出帳戶前沒有再去領錢；伊沒有跟對方說要
    貸款多少，也沒有約定何時、如何撥、還款，貸款用途是伊
    要買車等語（見偵卷一第89頁至第91頁、第129頁至第131頁
    、第195頁至第197頁）；於本院準備程序時陳稱：伊確實有
    將提款卡、密碼寄出，當時要購買二手車，當時去實體店面
    說伊聯徵無法通過，無法貸款，伊是在網路上看32萬元的二
    手車，當時伊每月領3萬4000元，在臉書上取得聯絡，他說
    要幫伊美化帳戶，他提供幾家銀行，問伊有無這些銀行帳戶
    ，伊說有，他說要幫伊美化帳戶，就是讓帳戶比較好看一點
    ，才可以辦得過貸款，伊並沒有問他什麼是美化帳戶，伊就
    寄出伊的帳戶提款卡及密碼，伊申請過蠻多帳戶，他講的銀
    行中剛好伊有這2個帳戶，所以就交出去，這兩個帳戶已經
    辦理很久了，都是大學打工時辦的薪轉帳戶，伊不記得辦帳
    戶時銀行有告知帳戶不可隨便交予他人使用；伊工作十多年
    了，伊薪資有領取現金及薪轉；伊寄出這2帳戶時原本帳戶
    就沒有錢，伊也沒有提領裡面他們的錢；因為之前有欠學貸
    ，當時伊是做線上遊戲客服，都是領現；伊自己有去過中古
    車行等語（見本院卷第87頁至第89頁）；於審理時陳稱：伊
    提供系爭甲、乙帳戶存摺、印章、提款卡、網路銀帳號與密
    碼給劉語希，也有告訴提款卡密碼給對方；因伊要辦貸款買
    車，劉語希說要美化帳戶，要伊提供帳戶給她；伊沒問她要
    如何美化帳戶，她說是銀行正常程序，伊沒辦過，她說是銀
    行需要的；伊有去二手車行看車，1台約30幾萬元；劉語希
    說百分之九十五就會過件，伊忘記有無跟她說伊準備貸款多
    少錢；劉語希說要美化帳戶順便申請貸款，但她沒提到向哪
    家銀行貸款，也沒提到貸款利率及還款金額；伊不知道何謂
    美化帳戶；對方沒問伊每月還款金額，伊也沒問，如果超過
    伊負擔範圍，伊會拒絕；伊把系爭甲、乙帳戶存摺、印章、
    提款卡寄給劉語希前，配合劉語希申請網路銀行並約定轉帳
    帳號，但伊不知道約定轉帳帳號是誰；伊交出存摺、印章、
    提款卡後，沒登入網路銀行去看伊帳戶內容，因劉語希禁止
    伊看；伊貸款沒找一般銀行是因二手車行的人說，因伊有學
    貸，所以無法辦車貸；伊當時每月薪資2萬多，伊預估每月
    可還1萬多的車貸；伊當時沒想到用家人的名義購車；伊不
    知對方是哪間銀行，伊沒見過對方，對方也沒提供銀行訊息
    及名片給伊等語（見本院卷第150頁至第155頁）。另被告辯
    稱因有學貸故無法辦理車貸，故在網路找尋借款管道云云，
    然被告自承其未曾向銀行詢問過車貸條件，而僅單方聽信2
    手車商之告知，即在網路上找尋辦理車貸之訊息（見本院卷
    第66頁），然衡諸常情，個人債信可能有所變動，且銀行審
    核標準亦有更改，申請資料更僅需提供雙證件，申請手續並
    不複雜，為何被告卻未曾嘗試向銀行申請貸款，而直接在網
    路上找尋借款公司？此舉已啟人疑竇。另被告自承：伊沒告
    訴對方準備貸款多少錢，也沒約定何時還款、撥款、如何撥
    款，對方沒說會向哪家銀行貸款，沒提到還款利率及還款金
    額；伊不知道對方是哪間銀行，對方沒提供相關銀行訊息及
    名片等語（見偵卷一第195頁；本院卷第151頁至第155頁）
    。衡諸銀行貸款業務之常情，辦理貸款之金融機構或理財公
    司是否應允貸款，所應探究者，乃係被告之資力、信用及償
    還能力為何，然被告在未確認此等重要貸款條件下即向對方
    申辦貸款，此節已不合常理，況一般申辦貸款程序毋需提供
    個人帳戶之存摺、提款卡及密碼，貸款者如將提款卡及密碼
    一併交付他人，難保不為代辦公司或人員於銀行撥款後侵吞
    入己，惟被告竟在未要求對方提供真實年籍之證件資料或提
    供擔保，亦未知悉對方係哪間銀行人員之情形下，即交付系
    爭甲、乙帳戶資料與對方，顯與一般社會經驗法則及交易常
    規相違。又被告辯稱：伊有問對方為何要寄提款卡及密碼，
    他說要幫伊美化帳戶等語(見本院卷第150頁)，然被告亦自
    承：伊不知道何謂美化帳戶等語（見本院卷第154頁），被
    告既不知悉何謂美化帳戶，則為何因美化帳戶而願交付個人
    重要金融資料之存摺、提款卡及印章？又縱認被告所述係為
    美化帳戶等語為真，然被告亦自承：對方說要幫伊美化帳戶
    ，就是讓帳戶比較好看一些，這樣才可辦得過貸款等語（見
    本院卷第66頁），足認被告知悉該代辦人員顯係欲以虛偽存
    提往來紀錄美化其帳戶，據以向金融機構詐騙貸款，難認被
    告就對方美化帳戶之行為是否涉及不法毫無認識。再者，依
    被告上開帳戶之歷史交易明細所示（見偵卷一第53頁、第20
    5頁），被告於110年4月7日交付系爭甲、乙帳戶資料前，系
    爭甲、乙帳戶內均幾無餘額，此結餘情形，核與一般幫助詐
    欺行為人僅會將無使用或幾無餘額之金融機構帳戶資料交由
    犯罪集團成員，供作財產犯罪贓款匯入、提領之用等慣常做
    法相符。是該代辦人員既已明示欲以此不法手段向他人施詐
    ，被告主觀上顯已對於該代辦人員向其索求帳戶之動機及目
    的為不法有所認識，縱使如此，被告仍將上開帳戶之存摺、
    提款卡及密碼寄送交付予某真實姓名年籍不詳之人，則其主
    觀上顯具有縱使該詐騙集團成員於取得該等帳戶資料後，自
    行或轉交他人持以實施犯罪，作為詐騙被害人匯款之用，亦
    不違背其本意之不確定故意至明。準此，被告在不知對方真
    實姓名、所屬銀行、公司地址，僅因網路廣告即交付攸關個
    人財產、信用表徵之帳戶資料辦理貸款，實已偏離一般合理
    之社會情狀，且由被告前揭交付上開帳戶資料之情形觀察，
    亦與一般常情不符，縱認被告係於看到貸款廣告後，基於貸
    款目的而交付系爭甲、乙帳戶資料，仍無從據此為有利被告
    之認定。
　㈡被告雖提出對話紀錄及臉書網站畫面截圖（見偵卷一第105頁
    至第109頁），欲證明其確因申辦貸款而交出系爭甲、乙帳
    戶存摺、提款卡及密碼，然被告亦自承該等對話紀錄並非完
    整（見本院卷第155頁），是難僅憑該等對話紀錄而認被告
    上開辯詞為真實。
　㈢刑法上之故意，可分為直接故意與不確定故意（未必故意）
    ，所謂「不確定故意」，係指行為人對於構成犯罪之事實，
    預見其發生而其發生並不違背其本意者，刑法第13條第2項
    定有明文。又幫助犯之成立，以行為人主觀上認識被幫助者
    正欲從事犯罪或係正在從事犯罪，且該犯罪有既遂之可能，
    而其行為足以幫助他人實現構成要件者，即具有幫助故意，
    並不以行為人確知被幫助者係犯何罪名為必要。今日一般人
    至郵局或銀行開設帳戶，均非難事，如非供犯罪之非法使用
    ，衡情自無置自己名義帳戶不用，而取得他人帳戶使用之必
    要。又衡諸銀行帳戶可供款項之存、匯、提領，一般人均可
    輕易申請開設，並無任何資格條件之限制，且金融存款帳戶
    事關存戶個人財產權益之保障，其與存戶印鑑章、提款卡結
    合，專屬性、私密性更形提高，除非本人或與本人具密切關
    係之人，難認有何理由可自由流通使用該存摺、印章及提款
    卡，一般人亦均有應妥為保管存摺及提款卡，以防止存摺及
    提款卡被他人冒用之認識，縱有特殊情況偶有將存摺、提款
    卡交付他人之需，亦必深入瞭解其用途後始行提供使用，實
    乃吾人日常生活經驗與事理。且存摺、提款卡等有關個人財
    產、身分之物品，其本身並無任何交易之價值，且倘若淪落
    不明人士手中，更極易被利用為與財產犯罪有關之犯罪工具
    ，而與他人於身分上不具密切關係之人，竟要求他人提供帳
    戶存摺、提款卡及密碼，此等行為客觀上已屬可疑，且顯係
    供為某非正當資金進出使用，而隱瞞其流程及行為人身分曝
    光之不法意圖亦可預見。再者，邇來利用電話或報紙刊登廣
    告詐欺取財之犯罪類型層出不窮，該等犯罪多數均係利用人
    頭行動電話號碼做為聯絡工具、利用人頭帳戶作為出入帳戶
    ，並經媒體廣為披載為時已甚久，此應為一般人本於一般認
    知能力所易於意會者，若此之社會現實，恆係一般人本於日
    常生活經驗即可體察，而被告自承已工作10幾年，有辦過薪
    轉帳戶等語（見本院卷第66頁），其已有相當之社會工作及
    生活經驗，並非年幼無知或與社會隔絕而無常識之人，對於
    現今犯罪集團經常誘使一般民眾提供金融機構帳戶等資料，
    做為詐騙等犯罪之不法用途使用乙節應有所悉。故被告對於
    交付系爭甲、乙帳戶存摺、提款卡、印章及密碼予真實姓名
    、年籍不詳之人，導致該等帳戶將可能被用來作為詐欺取財
    等非法用途之工具乙節，被告應有所預見，且不違背其本意
    。是以，被告猶提供其所申辦之系爭甲、乙帳戶資料予該真
    實姓名、年籍不詳之人使用，足認被告主觀上確有容任該人
    將系爭甲、乙帳戶作為詐欺取財使用之犯意。準此，被告具
    有幫助詐欺取財之不確定故意，應屬無訛。
　㈣按洗錢防制法第15條之特殊洗錢罪，係在無法證明前置犯罪
    之特定不法所得，而未能依洗錢防制法第14條之一般洗錢罪
    論處時，始予適用。過去實務認為，行為人對犯特定犯罪所
    得之財物或利益作直接使用或消費之處分行為，或僅將自己
    犯罪所得財物交予其他共同正犯，祇屬犯罪後處分贓物之行
    為，非本條例所規範之洗錢行為，惟依（洗錢防制法）新法
    規定，倘行為人意圖掩飾或隱匿特定犯罪所得來源，而將特
    定犯罪所得直接消費處分，甚或交予其他共同正犯予以隱匿
    ，或由共同正犯以虛假交易外觀掩飾不法金流移動，即難認
    僅單純犯罪後處分贓物之行為，應仍構成（洗錢防制法）新
    法第2條第1或2款之洗錢行為（最高法院108年度台上字第17
    44號、108年度台上字第3086號刑事判決意旨參照），而刑
    法第339條之詐欺取財罪，屬洗錢防制法第3條第2款所規定
    之特定犯罪。次按特定犯罪之正犯實行特定犯罪後，為掩飾
    、隱匿其犯罪所得財物之去向及所在，而令被害人將款項轉
    入其所持有、使用之他人金融帳戶，並由該特定犯罪正犯前
    往提領其犯罪所得款項得手，因已造成金流斷點，該當掩飾
    、隱匿之要件，該特定犯罪正犯自成立一般洗錢罪之正犯。
    如提供金融帳戶之行為人主觀上認識該帳戶可能作為對方收
    受、提領特定犯罪所得使用，對方提領後會產生遮斷金流以
    逃避國家追訴、處罰之效果，仍基於幫助之犯意，提供該帳
    戶之提款卡及密碼，以利洗錢之實行，應論以一般洗錢罪之
    幫助犯（最高法院108年度台上字第3101號刑事判決意旨參
    照），亦即將自己申辦之金融帳戶資料交付予他人使用時，
    已認識他人可能將其金融帳戶資料作為收受、提領特定犯罪
    所得之用，並因此製造金流追查斷點、隱匿犯罪所得之去向
    ，猶不顧上情而率行交付金融帳戶資料，嗣後亦無積極取回
    之舉，或其他主觀上認為不致發生一般洗錢犯行之確信，而
    容任一般洗錢犯行繼續實現，應認合於幫助一般洗錢罪之構
    成要件。
四、綜上所述，被告提供系爭帳戶之存摺、提款卡及密碼予該真
    實姓名、年籍不詳之成年人，幫助該真實姓名、年籍不詳之
    成年人及所屬集團遂行詐欺取財、洗錢犯行，事證至為明確
    ，被告所辯顯屬卸責之詞，不足採信。本件被告幫助詐欺取
    財、洗錢犯行事證已臻明確，被告犯行堪予認定，應依法予
    以論罪科刑。
五、論罪科刑
  ㈠刑法上之幫助犯，係指以幫助之意思，對於正犯資以助力，
    而未參與實施犯罪之行為者而言（最高法院49年台上字第77
    號刑事判決意旨參照），是行為人主觀上若係以幫助他人犯
    罪之意思，而客觀上從事構成要件以外之行為，應論以幫助
    犯。又特定犯罪之正犯實行特定犯罪後，為掩飾、隱匿其犯
    罪所得財物之去向及所在，而令被害人將款項轉入其所持有
    、使用之他人金融帳戶，並由該特定犯罪正犯前往提領其犯
    罪所得款項得手，如能證明該帳戶內之款項係特定犯罪所得
    ，因已被提領而造成金流斷點，該當掩飾、隱匿之要件，該
    特定犯罪正犯自成立一般洗錢罪之正犯。刑法第30條之幫助
    犯，係以行為人主觀上有幫助故意，客觀上有幫助行為，即
    對於犯罪與正犯有共同認識，而以幫助意思，對於正犯資以
    助力，但未參與實行犯罪之行為者而言。幫助犯之故意，除
    需有認識其行為足以幫助他人實現故意不法構成要件之「幫
    助故意」外，尚需具備幫助他人實現該特定不法構成要件之
    「幫助既遂故意」，惟行為人只要概略認識該特定犯罪之不
    法內涵即可，無庸過於瞭解正犯行為之細節或具體內容。此
    即學理上所謂幫助犯之「雙重故意」。金融帳戶乃個人理財
    工具，依我國現狀，申設金融帳戶並無任何特殊限制，且可
    於不同之金融機構申請多數帳戶使用，是依一般人之社會通
    念，若見他人不以自己名義申請帳戶，反而收購或借用別人
    之金融帳戶以供使用，並要求提供提款卡及告知密碼，則提
    供金融帳戶者主觀上如認識該帳戶可能作為對方收受、提領
    特定犯罪所得使用，對方提領後會產生遮斷金流以逃避國家
    追訴、處罰之效果，仍基於幫助之犯意，而提供該帳戶之提
    款卡及密碼，以利洗錢實行，仍可成立一般洗錢罪之幫助犯
    （最高法院刑事大法庭108年台上大字第3101號裁定意旨參
    照）。查被告提供系爭甲、乙帳戶之存摺、提款卡及密碼等
    資料予詐欺者使用，但被告僅單純提供帳戶之提款卡等資料
    而供他人使用，並不等同於向被害人以欺罔之詐術行為，亦
    非洗錢行為，且卷內亦無積極證據證明被告與本件實施詐騙
    之人有詐欺、洗錢之犯意聯絡，或有何參與詐欺或洗錢行為
    ，被告上揭所為，應屬詐欺取財、洗錢構成要件以外之行為
    ，在無證據證明被告係以正犯犯意參與犯罪之情形下，應認
    被告所為係幫助犯而非正犯。是核被告所為，係犯刑法第30
    條第1項前段、第339條第1項之幫助詐欺取財罪，及刑法第3
    0條第1項前段、洗錢防制法第14條第1項之幫助一般洗錢罪
    。
  ㈡被告以一次提供系爭甲、乙帳戶之行為，幫助詐欺集團先後
    對如附表所示之人為詐欺取財犯行，被告係以一幫助行為，
    侵害如附表所示之人財產法益，為同種想像競合犯，應依刑
    法第55條規定，從一重論處，又被告以一提供帳戶之行為觸
    犯幫助詐欺取財罪與幫助一般洗錢罪2罪名，為想像競合犯
    ，應依刑法第55條之規定，從一重論以一幫助洗錢罪。
  ㈢被告係以幫助他人犯罪之意思參與犯罪，屬幫助犯，應依刑
    法第30條第2項規定減輕其刑。
　㈣爰審酌：被告正值青壯，當知依循正當途徑獲取財物，其明
    知當前詐騙集團橫行，政府窮盡心力追查防堵，竟為貪圖蠅
    利為本案犯行，造成民眾受騙並受有財產上損失，亦使犯罪
    所得贓款之去向遭掩飾，金流形成斷點，增加國家查緝犯罪
    及被害人尋求救濟之困難，詐欺取財正犯實施犯行之成本亦
    因此降低，助長集團詐欺犯罪之氾濫，危害社會秩序穩定，
    所為屬不該；被告僅有1次交付帳戶行為；受害人數非少；
    詐騙之金額非微；迄今未與告訴人4人達成調解，彌補其所
    造成之損害；犯後否認犯行；自陳學歷為大學肄業、工作為
    食品業，有1名未成年子女，每月收入3萬多元之智識程度及
    生活狀況等一切情狀，量處如主文所示之刑，並就併科罰金
    部分，諭知易服勞役之折算標準。
　㈤沒收：
　　⒈按犯罪所得，屬於犯罪行為人者，沒收之，刑法第38條之1
      第1項前段定有明文。任何人都不得保有犯罪所得，為基
      本法律原則，犯罪所得之沒收或追徵，在於剝奪犯罪行為
      人之實際犯罪所得，使其不能坐享犯罪之成果，以杜絕犯
      罪誘因，可謂對抗、防止經濟、貪瀆犯罪之重要刑事措施
      ，性質上屬類似不當得利之衡平措施，著重所受利得之剝
      奪。然苟無犯罪所得，自不生利得剝奪之問題，是以共同
      正犯犯罪所得之沒收、追徵，應就各人所分得之數為之。
      所謂各人「所分得」之數，係指各人「對犯罪所得有事實
      上之處分權限」而言。基此，若共同正犯各成員內部間，
      對於犯罪所得分配明確時，應依各人實際所得宣告沒收；
      若共同正犯對於犯罪所得，其個人確無所得或無處分權限
      ，且與其他成員亦無事實上之共同處分權限者，自不予諭
      知沒收（最高法院107年台上字第2989號刑事判決意旨參
      照）。查如附表所示之人遭詐騙之款項，係由不詳之人提
      領，非屬被告所有，亦非在被告實際掌控中，依上開說明
      ，被告既該等款項不具所有權及事實上處分權，且無積極
      證據顯示被告因而取得對價，自無從宣告沒收，附此敘明
      。
　　⒉被告寄出之系爭甲、乙帳戶存摺、提款卡，雖係供犯罪所
      用之物，惟並未扣案，且上開帳戶業經列為警示帳戶，應
      無再遭不法利用之虞，又非違禁物，不具刑法上重要意義
      ，爰不予宣告沒收。
六、移送併辦意旨（111年度偵字第22954號）之犯罪事實與本案
    起訴犯行具想像競合關係，為法律上同一，本為起訴效力所
    及，本院自應併辦審理，附此敘明。
據上論斷，依刑事訴訟法第299條第1項前段，洗錢防制法第14條
第1項，刑法第11條前段、第30條第1項前段、第2項、第339條第
1項、第55條、第42條第3項，刑法施行法第1條之1第1項，判決
如主文。　　　　　　
本案經檢察官吳錦龍提起公訴，檢察官詹益昌移送併辦，檢察官
甲○○到庭執行職務。
中　　華　　民　　國　　111 　年　　12　　月　　16　　日
                  刑事第七庭    審判長法  官  高增泓
                    　　　　　　　　　法  官  林忠澤
                    　　　　　　　　　法  官  林雷安
以上正本證明與原本無異。
如不服本判決應於收受送達後20日內向本院提出上訴書狀，並應
敘述具體理由；其未敘述上訴之理由者，應於上訴期間屆滿後20
日內向本院補提理由書（均須按他造當事人之人數附繕本）「切
勿逕送上級法院」。
告訴人或被害人如不服判決，應備理由具狀向檢察官請求上訴，
上訴期間之計算，以檢察官收受判決正本之日起算。
                                      書記官  黃英寬
中　　華　　民　　國　　111 　年　　12　　月　　16　　日
附錄論罪科刑法條
中華民國刑法第30條第1項
（幫助犯及其處罰）
幫助他人實行犯罪行為者，為幫助犯。雖他人不知幫助之情者，
亦同。
幫助犯之處罰，得按正犯之刑減輕之。
中華民國刑法第339條第1項
（普通詐欺罪）
意圖為自己或第三人不法之所有，以詐術使人將本人或第三人之
物交付者，處 5 年以下有期徒刑、拘役或科或併科 50 萬元以
下罰金。
以前項方法得財產上不法之利益或使第三人得之者，亦同。
前二項之未遂犯罰之。
洗錢防制法第14條第1項
有第二條各款所列洗錢行為者，處 7 年以下有期徒刑，併科新
臺幣 5 百萬元以下罰金。
前項之未遂犯罰之。
前二項情形，不得科以超過其特定犯罪所定最重本刑之刑。

附表
編號 被害人 匯款時間 詐騙金額（新臺幣） 行為方式  1 己○○ 110年4月7日15時41分許 30萬6000元 詐欺集團成員於110年3月11日20時30分許，以交友軟體TINDER、WHATSAPP暱稱「周亞」、「WZIER」之人，向己○○佯稱：可以投資比特幣，並下載「幣安」軟體操作投資，獲利頗豐云云，至己○○陷於錯誤，於左列時間，依其指示，在新北市○○區○○路000號彰化銀行思源分行，以臨櫃匯款方式，轉帳左列金額至系爭甲帳戶。旋遭提領完畢。  2 乙○○ 110年4月8日12時48分許 125萬元 詐欺集團成員向乙○○之妹妹林芝辰佯稱：投資泰達幣獲利頗豐云云，致林芝辰陷於錯誤而要求乙○○協助匯款，乙○○遂於左列時間，在臺北市○○區○○路0段000號玉山銀行古亭分行，以臨櫃匯款方式，轉帳左列金額至系爭乙帳戶。旋遭提領完畢。  3 丁○○ 110年4月7 日15時7分、9分許 5萬元、5萬元 詐欺集團成員以社群軟體FACEBOOK、LINE暱稱「小浩子」名義，向丁○○佯稱：可以投資比特幣，並加入LINE「福利客服」群組，操作投資，獲利頗豐云云，致丁○○陷於錯誤，於左列時間，依其指示，以網路轉帳方式，匯款左列金額至系爭甲帳戶。旋遭提領完畢。  4 戊○○ 110年4月7日13時59分許 70萬元 詐欺集團成員於110年1月15日10時許，以交友軟體TINDER暱稱「郭文濤」之人，向戊○○佯稱：可以從事網路投資平台投資比特幣，獲利頗豐云云，至戊○○陷於錯誤，於左列時間，依其指示，在新北市○○區○○路000號中國信託商業銀行東蘆洲分行，以臨櫃匯款方式，轉帳左列金額至系爭甲帳戶。旋遭提領完畢。 

卷宗簡稱對照表
卷宗名稱 簡稱 臺灣臺中地方檢察署110年度偵字第27534號偵查卷宗 偵卷一 臺灣臺中地方檢察署110年度偵字第39401號偵查卷宗 偵卷二 臺灣臺中地方檢察署111年度偵字第22954號偵查卷宗 偵卷三 臺灣臺中地方檢察署110年度核交字第2334號偵查卷宗 核交卷